臺灣板橋地方法院交通事件裁定　　　　94年度交聲更字第26號
原處分機關　交通部公路總局臺北區監理所板橋監理站
異　議　人
即受處分人　古家鎮
上列異議人因違反道路交通管理處罰條例案件，對於交通部公路
總局臺北區監理所於民國 94 年 2 月 25 日所為板監違字第裁
41-C00000000 號裁決處分（原舉發案號：臺北縣政府警察局北
縣警交字第 C0000000 號）聲明異議，本院於 94 年 5 月 30日
以 94 年度交聲字第 330 號裁定後，異議人人不服，提起抗告
，經臺灣高等法院於 94 年 8 月 9 日以 94 年度交抗字第 555
號裁定撤銷發回，本院更為裁定如下：
    主  文
原處分撤銷。
古家鎮不罰。
    理  由
一、原處分意旨略以：本件異議人即受處分人甲○○於民國94年
    1 月22日下午3 時許，騎乘其所有之車牌號碼F38-132 號重
    型機車，行經臺北縣土城市○○路76巷口，經臺北縣政府警
    察局土城分局清水派出所員警以「裝置活動車牌」為由攔停
    ，認異議人違反道路交通管理處罰條例第十三條第一款之規
    定，當場舉發。嗣經臺北縣政府警察局土城分局函覆原舉發
    警員援用法條錯誤，更正為道路交通管理處罰條例第十二條
    第一項第七款。原處分機關交通部公路總局臺北區監理所板
    橋監理站遂依道路交通管理處罰條例第十二條第一項第七款
    及第二項規定，裁處罰鍰新臺幣3600元，並吊銷牌照。
二、異議意旨略以：異議人所有之車牌號碼F38 –132 號重型機
    車，於94年1 月22日15時許，在臺北縣土城市○○路，為臺
    北縣政府警察局土城分局警員林泰平以「安裝活動號牌」為
    由，逕行舉發異議人違反道路交通管理處罰條例第十三條第
    一款之規定，惟異議人之機車號牌係固定式並非活動車牌，
    本件舉發顯與事實不符；況依舉發照片所示，異議人之號牌
    懸掛位置並未違反道路交通安全規則第十一第一項第三款之
    規定，且號牌亦相當清晰，自無違反道路交通管理處罰條例
    第十二條第一項第七款規定之虞。再參諸該規定之立法意旨
    係處罰不掛牌照或意圖肇事後逃逸者，異議人之機車號牌既
    能清晰辨識，自無意圖肇事逃逸之嫌。據此，異議人並無任
    何違規情事，詎遭原處分機關逕改依道路交通管理處罰條例
    第十二條第一項第七款規定裁處，殊屬不當，為此聲明異議
    云云。
三、按汽車已領有號牌而未懸掛或不依指定位置懸掛者，處汽車
    所有人三千六百元以上一萬零八百元以下罰鍰，並吊銷牌照
    、號牌；汽車行駛有損毀或變造汽車牌照、塗抹污損牌照，
    或以安裝其他器具之方式，使不能辨認其牌號者，處汽車所
    有人二千四百元以上四千八百元以下罰鍰，並責令申請換領
    牌照或改正，道路交通管理處罰條例第十二條第一項第七款
    、第二項、第十三條第一款分別定有明文。次按「汽車號牌
    懸掛位置，除原設有固定位置外，應依左列規定懸掛固定：
    …三機器腳踏車及拖車號牌每車一面，應正面懸掛於車輛後
    端之明顯適當位置。汽車號牌不得變造損毀、塗抹或粘貼其
    他材料、加裝邊框或霓虹燈、裝置旋轉架、顛倒懸掛或以安
    裝其他器具之方式使不能辨認其牌號，並不得以他物遮蔽，
    如有污穢，致不能辨認其牌號時，應洗刷清楚。汽車號牌有
    裁剪或扭曲懸掛者，以損毀號牌論」，亦為道路交通安全規
    則第十一條明定。其中所謂「不依規定位置懸掛」係以未依
    道路交通安全規則第十一條之規定懸掛者為前提，機器腳踏
    車係以其號牌未正面懸掛於車輛後端之明顯適當位置為處罰
    要件；另道路交通管理處罰條例第十三條第一款之規定，旨
    在禁止「使不能辨認牌號」之行為，故除需有在車牌安裝其
    他器具之行為外，並需因而有致使不能辨認牌號之情形，始
    得依上開規定予以處罰。
四、據異議人於本院前審時具狀並到庭陳稱：伊機車之車牌並非
    活動車牌，車牌從遠處也都看的到、照的到，並無不能辨識
    之情形等語。經查：本件異議人即受處分人古家鎮騎乘其所
    有車號 F38-132 號之重型機車，於上揭時、地，因「裝置
    活動車牌」之違規事實，固有卷附臺北縣政府警察局 94 年
    1 月 22 日北縣警交字第 C00000000 號舉發違反道路交通
    管理事件通知單、臺北縣政府警察局土城分局 94 年 2 月
    15 日北縣警土交裁字第 0940004944 號函、交通部公路總
    局臺北區監理所板橋監理站 94 年 2 月 25 日北監板四字
    第 0949101484 號函等影本各 1 件及採證照片 2 幀可稽。
    惟查，本件舉發當時異議人之車牌確依指定位置懸掛，無車
    牌向上翻起致無法看清車牌號碼之情，業據證人即本件舉發
    警員林泰平於本院前審調查時結證稱：因為我們要採證所以
    要把車牌照出來。這是他車牌還沒有扳上來的時候照的，所
    以從照片看來車牌並沒有不清楚，如果他一扳上來就看不到
    車牌，我所謂活動是指車牌會活動等語（見本院94年5 月9
    日訊問筆錄）。觀之證人林泰平前開證述情節，異議人既已
    將車牌正面懸掛於車輛後端之明顯適當位置，並無毀損或變
    造汽車牌照、塗抹污損牌照之情形，又觀諸卷附之車牌側面
    及正面翻拍照片，雖其車牌些微上揚，然以一般常人目測之
    標準，在客觀上尚未達到不能辨識車牌號碼之程度。再者，
    雖證人林泰平另證稱：異議人把擋泥板換成鐵製的，車牌後
    面加V 型鐵，只要稍微施以力量就可以改變車牌角度，使人
    無法辨識車牌號碼，因為異議人的車牌可以在短期間以人力
    改變角度，其實異議人之情況應該開第十二條第一項第七款
    ，因為當時他跟我說他的車子被撞，我念在他年紀輕，所以
    開第十三條第一款。依照片所示車牌懸掛角度來看，從2 、
    30公尺之後就看不見，這樣會影響我們的交通取締等語（見
    同日訊問筆錄）。依證人所言，足見異議人之上開車牌至少
    於舉發時並未因此而改變角度，使人無法辨視，是尚難僅以
    證人臆測異議人之車牌可以短時間以人力改變角度，即遽為
    不利異議人之認定。此外，參酌道路交通管理處罰條例第十
    二條第一項第七款、第十三條第一款等規定之所由設，其立
    法意旨係汽機車於行駛中，其牌照係辨識車籍之最重要依據
    ，為使用路人輕易知悉行駛於路上之車輛為何人所有，藉以
    保障行車安全，維護社會秩序，若已懸掛號牌且未達不能辨
    認牌號之程度，顯難單以號牌加V 型鐵之行為，遽認異議人
    有「號牌不依規定位置懸掛，使其無法辨識」之情形，是異
    議人上開所辯，應非虛詞，堪以採信。
五、綜上所述，依現存證據及所得採用之調查證據方法，尚不足
    為原處分機關所為前揭違規事實之認定，是原處分機關遽對
    異議人為前開裁決，即難認為允當，異議人之異議為有理由
    ，應由本院將原處分撤銷，改諭知異議人不罰，以資適法。
據上論斷，應依道路交通案件處理辦法第二十條前段，裁定如主
文。
中　　華　　民　　國　　94　　年　　10　　月　　31　　日
                  刑事第十八庭  法　官  李幼妃
以上正本證明與原本無異
如不服本裁定應於送達後5日內向本院提出抗告狀
                                書記官　強梅芳
中　　華　　民　　國　　94　　年　　11　　月　　3 　　日
